【裁判字號】    94,易,1068
【裁判日期】    950627
【裁判案由】    詐欺
【裁判全文】
臺灣彰化地方法院刑事判決              94年度易字第1068號
公  訴  人  臺灣彰化地方法院檢察署檢察官
被      告  辛○○
被      告  庚○○
上列被告因詐欺案件，經檢察官提起公訴（九十四年度偵緝字第
一二八號、第一四五號、九十四年度調偵字第七六號、第一六一
號），本院判決如下：
    主  文
辛○○、庚○○均無罪。
    理  由
一、公訴意旨如附件起訴書所載。
二、按犯罪事實應依證據認定之，無證據不得認定犯罪事實；又
    不能證明被告犯罪者，應諭知無罪之判決，刑事訴訟法第一
    百五十四條第二項、第三百零一條第一項分別定有明文。次
    按告訴人之告訴係以使被告受刑事追訴為目的，是其陳述是
    否與事實相符，仍應調查其他證據以資審認（最高法院五十
    二年台上字第一三００號判例參照）。而認定被告有罪之事
    實，應憑證據，如未能發現相當之證據，或證據不足以證明
    ，自不能以推測或擬制之方法以之為裁判基礎；且認定事實
    所憑之證據，其為訴訟上之證明，須達於通常一般之人均不
    致有所懷疑而得確信者，始得據為有罪之認定，倘其證明尚
    未達到此一程度，而有合理懷疑存在時，尚難為有罪之認定
    基礎；另茍積極之證據不足以為被告事實之認定，即應為被
    告有利之認定，更不必有何有利之證據；最高法院三十年上
    字八一六號、四十年台上字八六號、七十六年台上字四九八
    六號判例，分別揭有上旨，足資參照。另按，刑法第三百三
    十九條第一項詐欺罪之成立，以意圖為自己或第三人不法之
    所有，以詐術使人將本人或第三人之物交付為要件，而所謂
    以詐術使人交付財物，必須被詐欺人因其詐術而陷於錯誤，
    若其所用方法，不能認為詐術，亦不致使人陷於錯誤，即不
    構成該罪。
三、本件公訴人認被告辛○○、庚○○涉有詐欺罪取財嫌，無非
    係以告訴人己○○之證述、臺灣票據交換所台票總字第０九
    四０００六一一八號函、法務部票據信用資訊連結作業查詢
    明細表為其論據。然訊據被告辛○○、庚○○固坦承有於民
    國（下同）八十九年五、六月間，或由其二人自行，或帶同
    同案被告乙○○，至告訴人設於彰化縣彰化市石牌里十二號
    之普羅明股份有限公司（下稱普羅明公司），向告訴人稱原
    由被告辛○○所經營之怡杯水股份有限公司（下稱怡杯水公
    司），因財務困難，已交予同案被告乙○○頂讓承接，希望
    普羅明公司能繼續販售保特瓶予怡杯水公司等情；另被告庚○○亦坦承有提供其所申設之台北市第一信用合作社景美分
    社帳號000000000號之空白支票一本及其印章一枚
    予同案被告乙○○，供其使用於怡杯水公司相關業務上等情
    不諱，惟均堅詞否認有何詐欺取財之犯行，被告辛○○辯稱
    ：怡杯水公司於八十九年六月間確實有因財務問題，而交由
    乙○○以六千萬元承接頂讓，然當時因乙○○頂讓公司之價
    金尚未給付，而未為公司變更登記，但公司股東有書立股東
    同意書予乙○○為據，嗣乙○○自同年七月起，入主公司經
    營三月後，伊發覺乙○○帳目不清，其開予客戶之支票陸續
    跳票，伊方又再接手經營公司，嗣後伊亦有因而與乙○○對
    帳，並為要求乙○○出面解決債務，而犯妨害自由罪，業經
    判刑確定，怡杯水公司於八十九年七、八、九月間確實係交
    由乙○○經營，伊於此期間均未曾出面向告訴人訂購任何貨
    物，甚交付任何貨款，對乙○○向告訴人訂購貨物之事亦不
    清楚，本案實與伊毫無關係等語；另被告庚○○則辯稱：怡
    杯水公司於八十九年七、八、九月間確實係交由乙○○承接
    頂讓，辛○○於此期間確已退出公司經營；而伊之所以申請
    支票予乙○○使用，係因怡杯水公司之支票已拒絕往來，伊
    係公司業務，為使公司能順利運作，以保住伊工作，且當時
    乙○○有向伊保證絕對不會讓伊之支票跳票，伊方同意申請
    支票予乙○○供怡杯水公司生意往來之用，至於乙○○後來
    開立伊之支票予何人，伊並不清楚，本案系爭貨款亦均非伊
    向告訴人訂購等語。
四、經查：
（一）怡杯水公司於八十九年七月間，因資金周轉困難，影響公
      司正常營運，致公司處於倒閉邊緣，經公司股東同意，以
      六千萬元之代價，將公司交由同案被告乙○○承接頂讓，
      並簽署股東同意書予同案被告乙○○收執，而同案被告乙○○則開立面額為二百萬元之本票六張予怡杯水公司之股
      東為定金等情，業據同案被告乙○○於本案偵查中及其所
      涉另案詐欺案件偵查中（臺南地方法院檢察署九十一年度
      偵緝字第六七四號）均自承在卷，核與其於被告辛○○另
      案所涉對之妨害自由一案中之證述（臺灣雲林地方法院九
      十四年度訴字第三四七號）；及證人即怡杯水公司股東甲○○、壬○○分別於本院審理時及同案被告乙○○所涉上
      開臺南地方法院檢察署九十一年度偵緝字第六七四號詐欺
      案件偵查中之證述，情節均相符，並有股東同意書一紙、
      同案被告乙○○於八十九年七月六日所開立面額均為二百
      萬元之本票六紙在卷可稽，足見被告辛○○、庚○○此部
      分所辯，並非無稽。告訴人雖於本院審理時證述：怡杯水
      公司並未曾變更登記負責人為乙○○，因此，伊認為怡杯
      水公司並沒有頂讓予乙○○之事，係辛○○、庚○○與乙○○、戊○○共同編纂此事對伊施予詐術，使伊出貨予怡
      杯水公司等語，然被告辛○○供稱怡杯水公司之所以未辦
      理變更登記予同案被告乙○○，係因頂讓之價金未給付等
      語，同案被告乙○○亦自承確未給付六千萬元之價金，且
      定金一千二百萬元之本票部分事後亦未兌現等情，是衡諸
      常情，被告辛○○確有可能因同案被告乙○○尚未給付頂
      讓怡杯水公司之價金而暫未辦理公司之變更登記，尚難僅
      以此即遽推論並無頂讓怡杯水公司之事實。況被告辛○○
      於見同案被告乙○○接手經營怡杯水公司三個月後，公司
      仍有營運不善之情況，即再出面處理公司事務，並有與同
      案被告乙○○於八十九年十月二日，在其客戶丁○○之見
      證下，就同案被告乙○○於八十九年七、八、九月經營怡
      杯水公司盈虧部分為對帳，並簽署對帳結論一份，此業據
      證人即同案被告乙○○於上開臺灣雲林地方法院九十四年
      度訴字第三四七號妨害自由一案中、證人丁○○於本院審
      理時，均證述明確，並有對帳結論一份足憑；且於同案被
      告乙○○未依約履行該對帳結論時，被告辛○○尚於同年
      十二月四日，夥同甲○○、蘇宗敏二人強押同案被告乙○○出面解決債務，因而涉犯妨害自由罪嫌，經臺灣雲林地
      方法院於九十一年一月三十一日，以九十年度訴字第三四
      七號刑事判決判處有期徒刑七月，緩刑三年確定，此亦有
      該判決書可按，益徵怡杯水公司於八十九年七月間確有交
      由同案被告乙○○頂讓之事實無訛。是公訴人以告訴人之
      證述即遽認怡杯水公司並無頂讓之事，並進而認定被告辛○○、庚○○有需捏此事實對告訴人施以詐術等情，實屬
      無據。
（二）又被告庚○○於任職於怡杯水公司期間，常出面向客戶借
      款，供怡杯水公司資金週轉所用，甚於怡杯水公司財務發
      生困難前，即曾出借其妻之支票供怡杯水公司使用等情，
      業據證人丙○○於本院審理時結證明確，而被告辛○○與
      同案被告乙○○於八十九年十月二日所簽署之對帳結論中
      亦曾提及「庚○○向客戶借款自行轉還客戶問題，由怡杯
      水公司自行處理，怡杯水同意扣款」等語，堪認被告庚○○確有協助怡杯水公司處理資金週轉之慣例無訛，參以怡
      杯水公司確於八十九年四月二十一日被列為拒絕往來戶，
      此有臺灣票據交換所九十四年七月八日台票總字第０九四
      ０００六一一九號函可按，是被告庚○○確有可能於怡杯
      水公司之支票已拒絕往來後，為使公司業務能順利運作，
      而申請支票予承接公司之同案被告乙○○供公司生意往來
      所用；復稽之同案被告乙○○於八十九年七月係以怡杯水
      公司北部最大經銷商之姿頂讓怡杯水公司，當時其亦無財
      務困難之情事，甚於接手怡杯水公司後，確有清償怡杯水
      公司部分債務之情事，此業據被告辛○○及證人丁○○於
      上開臺南地方法院檢察署九十一年度偵緝字第六七四號詐
      欺案件偵查中，分別證述明確，是被告庚○○於交付其支
      票予同案被告乙○○使用之初，亦無從預料同案被告乙○○事後會令其支票跳票之情事，尚難僅以其交付予同案被
      告乙○○供怡杯水公司生意使用之支票事後未能兌現，即
      遽認被告庚○○有何詐欺之故意及施用詐術之情事。
（三）況證人即告訴人於本院審理時已明白結證稱：辛○○、庚○○係帶乙○○來伊公司，告知伊怡杯水公司已由乙○○
      頂下，介紹乙○○與伊認識，並希望向伊買貨。但伊原本
      仍不願出貨予乙○○，係乙○○與伊協議出貨前，願先開
      立其太太之支票予伊質押，待出貨後，再以其收回之客票
      來換其先前質押之支票，而當時乙○○所交付予伊質押之
      支票伊均有先與銀行照會，確定沒有問題後，伊方出貨予
      乙○○，辛○○及庚○○介紹乙○○與伊認識後，上開協
      議均係乙○○與其妻戊○○自行與伊協商，支票亦均係由
      乙○○夫妻交付予伊，事後交易則係伊交待伊公司小姐與
      怡杯水公司生管小姐聯絡等語，足見被告辛○○、庚○○
      僅係告知告訴人怡杯水公司已轉讓予同案被告乙○○經營
      ，並介紹乙○○與告訴人認識而已，其二人事後並未參與
      任何怡杯水公司向告訴人所經營之普羅明公司買賣貨物等
      相關交易事宜，而怡杯水公司確有由同案被告乙○○頂讓
      之事實，又已如前述，故實難認被告二人確有何對告訴人
      施以詐術之行為。
（四）綜上所述，公訴人所指之證據尚無從使本院獲得被告二人
      確有對告訴人施用詐術行為之確切心證，復無其他積極證
      據足認被告二人確涉有公訴人所指之上開詐欺犯行，
      本件不能證明被告二人犯罪，揆諸首揭規定及意旨，自應
      均諭知無罪之判決。
據上論斷，應依刑事訴訟法第三百零一條第一項，判決如主文。
本案經檢察官田德煙到庭執行職務。
中    華    民    國    95    年    6     月    27    日
                  刑事第一庭    審判長法  官  洪志賢
                                      法  官  姚銘鴻
                                      法  官  簡璽容
以上正本證明與原本無異。
如不服本判決，應於判決送達後十日內向本院提出上訴狀 (須附
繕本 )。
告訴人或被害人對於判決如有不服具備理由請求檢察官上訴者，
其上訴期間之計算係以檢察官收受判決正本之日期為準。
中    華    民    國    95    年    7     月     3    日
                                      書記官  王惠嬌


司法院資訊處製作；財團法人民間司法改革基金會備份。
